【裁判字號】    97,竹小,478
【裁判日期】    971104
【裁判案由】    損害賠償
【裁判全文】
臺灣新竹地方法院民事小額判決         97年度竹小字第478號
原      告  富邦產物保險股份有限公司
法定代理人  丙○○
訴訟代理人  丁○○
            甲○○
            戊○○
被      告  政欣交通有限公司
法定代理人  己○○○
被      告  乙○○
上列當事人間損害賠償事件，本院於民國97年10月21日辯論終結
，判決如下：
    主  文
被告應連帶給付原告新臺幣壹萬零伍佰拾陸元，及被告政欣交
通有限公司自民國九十七年六月二十六日起、被告乙○○自民國
九十七年七月八日起，均至清償日止，按年息百分之五計算之利
息。
原告其餘之訴駁回。
訴訟費用新臺幣伍佰元由被告連帶負擔，餘由原告負擔。
本判決第一項得假執行。
    事實及理由
一、事實摘要：
（一）原告主張：
    1.緣被告政欣交通有限公司（下稱被告政欣公司）之受僱人
      即被告乙○○，於民國97年4月18日15時30分許，駕駛車
      號3E-973號汽車（下稱系爭營業小客車）行經新竹市○○
      路○段275號前處，因變換車道不當之過失，致擦撞正常行
      駛由第三人幹孝君所駕駛車號3807-DR號汽車（下稱系爭
      車輛），致系爭車輛受損，現場由新竹市警局交通隊第二
      分隊李青原警員處理有案可稽。
    2.查系爭車輛係由第三人林秋君向原告投保車體損失險，事
      故發生時尚在保險期間，經被保險人通知並查證屬實後，
      即賠付必要修復費用合計新臺幣（下同）21,197元，茲有
      估價單、車損照片、發票為證，原告並同時依保險法第53
      條之規定取得被保險人對被告等之求償權。
    3.又依民法第191條之2、第196條及第188條第1項規定，本
      件事故中，被告乙○○既因過失撞損原告承保之車輛，依
      上開條文規定自應與僱用人即被告政欣公司負連帶賠償責
      任。爰依保險代位、侵權行為之法律關係，提起本件訴訟
      ，並聲明：被告應連帶給付原告21,197元，及自起訴狀繕
      本送達之翌日起至清償日止，按年息百分之五計算之利息
      ；訴訟費用由被告負擔。
（二）被告方面：
    1.被告乙○○則以：被告乙○○係二十幾年之職業駕駛，向
      被告政欣公司租車二十幾年，每個月給付一千多元給被告
      政欣公司，系爭營業小客車為被告乙○○所有，被告乙○
      ○只向被告政欣公司租營業車牌。本件事故是系爭車輛撞
      到被告所有系爭營業小客車右後輪輪弧及葉子板，因此是
      系爭車輛撞到被告乙○○之系爭營業小客車，再者，系爭
      營業小客車之行車速度如比較慢不可能插進來，被告乙○
      ○行車速度筆錄上有記載，這記載是大概的，不能依此為
      標準，被告乙○○一定是行駛到系爭車輛前面才變換車道
      。至警訊筆錄上之簽名雖為被告乙○○所簽無誤，惟被告
      乙○○因一時緊張未看清楚警察所寫內容。
    2.被告政欣公司則經合法通知，未於言詞辯論期日到場，亦
      未提出書狀作何聲明或陳述。
二、程序部分：
（一）按因侵權行為涉訟者，得由行為地之法院管轄，民事訴訟
      法第15條第1項定有明文。本件被告政欣公司雖設址在臺
      北市○○○路○段70巷20號1樓，然依原告主張及其所提出
      之新竹市○○○道路交通事故當事人登記聯單所載，本件
      事故現場為新竹市○○路○段275號前，確為本院轄區，是
      依上開法條規定，本院自有管轄權。
（二）又本件被告政欣公司經合法通知，未於言詞辯論期日到場
      ，核無民事訴訟法第386條各款所列情形，爰依原告聲請
      ，由其一造辯論而為判決。
三、本院之判斷：
（一）按汽車在同向2車道以上之道路變換車道時，應讓直行車
      先行，並注意安全距離，道路交通安全規則第98條第1項
      第6款定有明文。復按因故意或過失，不法侵害他人之權
      利者，負損害賠償責任；故意以背於善良風俗之方法，加
      損害於他人者亦同；違反保護他人之法律，致生損害於他
      人者，負賠償責任；但能證明其行為無過失者，不在此限
      。又汽車、機車或其他非依軌道行駛之動力車輛，在使用
      中加損害於他人者，駕駛人應賠償因此所生之損害。負損
      害賠償責任者，除法律另有規定或契約另有訂定外，應回
      復他方損害發生前之原狀，債權人得請求支付回復原狀所
      必要之費用，以代回復原狀，民法第184條、第191條之2
      、第213條第1項、第3項定有明文。末按被保險人因保險
      人應負保險責任之損失發生，而對於第三人有損失賠償請
      求權者，保險人得於給付賠償金額後，代位行使被保險人
      對於第三人之請求權；但其所請求之數額，以不逾賠償金
      額為限，保險法第53條第1項亦定有明文。
（二）經查，原告主張被告於97年4月18日下午3時30分許，駕駛
      系爭營業小客車行經新竹市○○路○段275號前處，因變換
      車道致與由第三人幹孝君所駕駛之系爭車輛發生車禍，造
      成系爭車輛受損，計需支出21,197元修理費，原告為該自
      用小客車之承保人，因而墊付上開修理費而取得法定代位
      權等情，業據提出與其所述相符之車險理賠申請書、新竹
      市○○○道路交通事故當事人登記聯單、道路交通事故現
      場圖、估價單、車損紀錄照片、車號3807-DR號自用小客
      車行車執照、第三人林秋君汽車查詢卡、第三人幹孝君國
      民身份證及汽車駕駛執照、代位求償同意書、營利事業登
      記資料查詢、車號3E-973號營業小客車資料查詢、桃苗汽
      車股份有限公司電子計算機統一發票等件為證，且經本院
      依職權向新竹市○○○○○道路交通事故現場圖、道路交
      通事故調查報告表(一)(二)、交通事故談話紀錄表、道路交通
      事故照片黏貼紀錄表等件核閱無訛，被告乙○○對此亦不
      為爭執，自堪信原告此部分之主張為真實。
（三）被告固以上開言詞辯稱本件事故是系爭車輛撞到被告乙○
      ○所駕駛之系爭營業小客車右後輪輪弧及葉子板，因此是
      系爭車輛撞到系爭營業小客車云云，惟查：依本院職權所
      調取之道路被告乙○○交通事故談話紀錄表所載，被告乙
      ○○原係行駛第一車道，於肇事地切入第二車道時，不慎
      因間距不足擦撞第二車道直行之系爭車輛，是被告乙○○
      於肇事當時並不否認事故發生係因其之過失所致，雖被告
      乙○○復以一時緊張未看清楚警察所寫內容等語就上開紀
      錄表所載內容置辯，然查被告乙○○除具有20幾年駕駛經
      驗外，且為一職業駕駛，於客觀上具有應付一般交通事故
      發生之相當能力，應能於當下清楚描述事故發生之原委，
      是上開紀錄表所載內容自堪信為真實，被告乙○○上開所
      辯顯為臨訟推諉之詞，不足採信。再查，依新竹市○○○
      道路交通事故照片黏貼紀錄表照片編號4、5以觀，系爭營
      業小客車損害部分為右後車尾，外觀損害狀況為輕微凹陷
      及前後向之刮痕，而系爭車輛損害部分為左前車頭，外觀
      損害狀況亦僅是輕微凹陷、前保險桿蓋部分外翻，可見兩
      車撞擊力道並不大，車速應非疾速，再參紀錄表照片編號
      1 、2，亦不見有系爭車輛之煞車痕跡，顯見系爭車輛行
      車速度緩慢，於事故發生時無須長距離煞車作用即可靜止
      ，是於系爭車輛直行速度緩慢之情形下，若非被告乙○○
      未注意適當變換車道之車距即行變換而造成第三人幹孝君
      反應不及，應不致發生本件事故。綜合上述，被告乙○○
      於上開時地未注意車距即變換車道，因此擦撞第三人幹孝
      君所駕駛之系爭車輛，被告乙○○對於本件車禍事故之發
      生，應有過失甚明，且與系爭車輛所受之損害具因果關係
      。從而原告於給付賠償金額後，本於代位權及侵權行為之
      法律關係，訴請被告乙○○賠償其所受之損害，核與前揭
      法文之規定相符，洵屬有據，應予准許。
（四）按不法毀損他人之物者，被害人得請求賠償其物因毀損所
      減少之價值，民法第196條定有明文。又物被毀損時，被
      害人除得依據民法第196條請求賠償外，並不排除民法第2
      13條至第215條之適用，依民法第196條請求賠償物被毀損
      所減少之價額，得以修復費用為估定之標準，但以必要者
      為限（例如：修理材料以新品換舊品，應予折舊），亦有
      最高法院77年度第9次民事庭會議決議及73年度臺上字第1
      574號等判決可資參照。本件被告乙○○變換車道時，疏
      未注意讓直行車先行，並注意安全距離，致擦撞系爭車輛
      而造成損害，本件車禍之發生完全係被告乙○○之過失，
      已如上述，且系爭車輛受損之結果，與被告乙○○之過失
      行為有相當因果關係，揆諸上開說明，被告自應就原告所
      承保車輛之損害負賠償責任。次查，本件原告所承保之系
      爭車輛因本件車禍受損，共計支出修復費用21,197元，其
      中工資、板金及噴漆（含營業稅）共8,600元，另零件及
      耗材費（含營業稅）共12,597元等情，有原告提出桃苗汽
      車股份有限公司電子計算機統一發票及估價單附卷可按，
      經核上開汽車修復項目與系爭汽車受損之情形相符，堪認
      確係屬修復系爭車輛所必要，則原告此部分主張亦堪採信
      。惟查，系爭車輛係於93年3月31日領照使用，此有原告
      提出之行車執照影本1件在卷可按，至本件事故發生時（
      即97年4月18日）已使用4年又19天，而營利事業所得稅結
      算申報查核準則第95條第8項既規定「依固定資產提列折
      舊採用定率遞減法者，以一年為計算單位，其使用期間未
      滿一年者，按實際使用之月數相當於全年之比例計算之，
      不滿一月者，以月計。」則新品取代舊品間之差價應予折
      舊扣除，是依原告所提發票之記載，更新零件費用合計為
      12,597元，本院依行政院臺（86）財字第52053號公布之
      固定資產耐用年數表及固定資產折舊率表，採定率遞減法
      計算其折舊，即自用小客車耐用年數5年，每年折舊率千
      分之三六九，則原告所有之上開車輛更新零件折舊後金額
      應為1,936元（計算方式詳附表所示）。從而，原告得請
      求被告賠償修復上開車輛之工資8,600元及折舊後之零件
      金額1,936元，合計為10,536元【計算式：8,600＋1,936
      ＝10,536】。
（五）按受僱人因執行職務，不法侵害他人之權利者，由僱用人
      與行為人連帶負損害賠償責任，民法第188條第1項前段定
      有明文。又此規定僱用人之連帶賠償責任，係為保護被害
      人，避免被害人對受僱人請求賠償，有名無實而設，故此
      所謂受僱人，並不以事實上有僱傭契約者為限，凡客觀上
      被他人使用，為之服勞務而受其監督者，均屬受僱人。換
      言之，依一般社會觀念，若有被他人使用，為之服勞務而
      受其監督之客觀事實存在，自應認為該他人之受僱人，且
      此所謂之執行職務，初不問僱用人與受僱人之意思如何，
      是否執行職務，悉依行為外觀之客觀事實決定。苟受僱人
      之行為外觀具有執行職務之形式，在客觀上足以認定其為
      執行職務者，就令其為濫用職務行為，怠於執行職務行為
      或利用職務上之機會及與執行職務之時間或處所有密切關
      係之行為，均應涵攝在內。經查，原告主張被告乙○○為
      被告政欣公司之受僱人，則被告政欣公司應與被告乙○○
      負連帶賠償責任等語，業經被告乙○○到庭陳明其係向被
      告政欣公司租用營業車牌，已可證被告乙○○及政欣公司
      於外觀上具有僱傭關係，復參以被告政欣公司已於相當時
      期受合法通知，而不於言詞辯論期日到場就此部分爭執，
      亦未提出書狀答辯供本院斟酌，依民事訴訟法第280條第3
      項準用同條第1項規定視同自認，自堪信原告主張為真實
      。是雖被告乙○○僅係向被告政欣公司租用營業車牌，惟
      此項法律關係實非第三人所能得知，自不得以該法律關係
      對抗第三人，從而，本件被告乙○○應賠償原告系爭車輛
      之上開修復費用，已如上述，則被告政欣公司自應依民法
      第188條第1項規定負起僱用人之連帶賠償責任。
（六）末按給付有確定期限者，債務人自期限屆滿時起，負遲延
      責任。給付無確定期限者，債務人於債權人得請求給付時
      ，經其催告而未為給付，自受催告時起，負遲延責任。其
      經債權人起訴而送達訴狀，或依督促程式送達支付命令，
      或為其他相類之行為者，與催告有同一之效力。民法第22
      9條第1項、第2項定有明文。又遲延之債務，以支付金錢
      為標的者，債權人得請求依法定利率計算之遲延利息，為
      同法第233條第1項前段所明定。本件原告請求被告等連帶
      給付損害賠償，並未定有給付期限，原告以起訴狀繕本送
      達被告作為催告之意思表示，併請求自起訴狀繕本送達被
      告翌日起至清償日止，按法定利率計算之遲延利息，於法
      有據，本件起訴狀繕本分別於97年6月25日及97年7月7日
      送達被告政欣公司及乙○○，有送達證書2份在卷可稽，
      則原告請求分別自97年6月26日及97年7月8日起至清償日
      止，按週年利率百分之五計算之遲延利息，為有理由，應
      予准許。
（七）綜上，原告依保險代位及侵權行為之法律關係，請求被告
      等連帶賠償10,536元，及自起訴狀繕本送達翌日即被告政
      欣公司自97年6月26日、被告乙○○自97年7月8日起，均
      至清償日止，按年息百分之五計算之利息，為有理由，應
      予准許，逾此部分之請求，尚非有據，應予駁回。
四、本件係適用小額訴訟事件為被告部分敗訴之判決，爰依職權
    就被告敗訴部分宣告假執行，並於判決時確定訴訟費用額。
五、據上論結，原告之訴為一部有理由、一部無理由，依民事訴
    訟法第436條之23、第436條第2項、第385條第1項前段、第7
    9條、第85條第2項、第436條之19、第436條之20，判決如主
    文。
中    華    民    國    97    年    11    月     4    日
                       新竹簡易庭  法  官  方鴻愷
以上正本係照原本做成。
如對本判決上訴，非以違背法令為理由，不得為之，且須於判決
送達後20日內向本院提出上訴狀（須按他造當事人之人數附繕本
）。
中    華    民    國    97    年    11    月     5    日
                                   書記官  鍾佩芳
附表：
┌───────────────────────────────────┐
│車牌號碼3807-DR號自用小客車更新零件費用折舊之計算（小數點以下四捨五入 │
│）                                                                    │
├──────┬────────────────────────────┤
│第一年折舊  │12,597×0.369＝4,648                                    │
├──────┼────────────────────────────┤
│第二年折舊  │(12,597－4,648)×0.369=2,933                            │
├──────┼────────────────────────────┤
│第三年折舊  │(12,597－4,648－2,933)×0.369=1,851                     │
├──────┼────────────────────────────┤
│第四年折舊  │(12,597－4,648－2,933－1,851)×0.369=1,168              │
├──────┼────────────────────────────┤
│第五年折舊  │(12,597－4,648－2,933－1,851－1,168)×0.369÷12=61      │
├──────┴───┬────────────────────────┤
│時價即折舊後之金額  │12,597－4,648－2,933－1,851－1,168－61＝1,936   │
├──────────┴────────────────────────┤
│備註：上列計算小數點以下均四捨五入                                    │
└───────────────────────────────────┘


司法院資訊處製作；財團法人民間司法改革基金會備份。
